【裁判字號】    99,小上,30
【裁判日期】    990730
【裁判案由】    返還信用卡消費款
【裁判全文】
臺灣臺南地方法院民事判決              99年度小上字第30號
上  訴  人  乙○○
被上訴人    富邦資產管理股份有限公司
法定代理人  甲○○
上列當事人間請求返還信用卡消費款事件，上訴人對於民國99年
6月11日本院柳營簡易庭99年度營小字第104號第一審判決提起上
訴，本院判決如下：
    主      文
上訴駁回。
第二審訴訟費用新臺幣壹仟伍佰元由上訴人負擔。
    事實及理由
一、按關於請求給付金錢或其他代替物或有價證券之訴訟，其標
    的金額或價額在新臺幣10萬元以下者，適用小額訴訟程序，
    民事訴訟法第436條之8第1項定有明文。查本件請求給付之
    訴訟標的金額為新臺幣（下同）50,000元，在10萬元以下，
    揆諸前揭法條規定，應適用小額程序，合先敘明。
二、次按對於小額程序第一審裁判之上訴或抗告，非以其違背法
    令為理由，不得為之；且上訴狀內應記載上訴理由，表明原
    判決所違背之法令及其具體內容，以及依訴訟資料可認為原
    判決有違背法令之具體事實，民事訴訟法第436條之24第2項
    、第436條之25分別定有明文。又依同法第436條之32第2 項
    準用同法第468條、第469條第1款至第5款之規定，判決不適
    用法規或適用不當者，為違背法令。當事人對於小額程序之
    第一審判決提起上訴，如依民事訴訟法第468條規定，以第
    一審判決有不適用法規或適用法規不當為理由時，其上訴狀
    或理由書應有具體之指摘，並揭示該法規之條項或其內容。
    又小額程序之第二審判決，依上訴意旨足認上訴為無理由者
    ，得不經言詞辯論為之，同法第436條之29第2款亦有明定。
三、上訴意旨略以：(一)原審判決指責上訴人無正當理由未於言詞
    辯論期日到場，上訴人自始即不承認該討債公司之債權，自
    無參加辯論之必要。(二)判決書內說明由該討債公司之辯論而
    判決，既指討債公司到庭辯論，為何僅轉民事準備狀，而無
    筆錄影本，是否歪曲事實，蓄意偏袒。(三)民法第297條第1項
    債權之讓與，非經讓與人與受讓人通知債務人，對債務人不
    生效力，係指一般債務，而非卡債，不應以此搪塞，混淆主
    題。(四)公司法第15條明文規定：「公司不得經營其登記範圍
    以外之業務。」此法律不能算是國家法律，算什麼。(五)上訴
    人所欠美國運通公司之債務，純屬「卡債」，以該公司年利
    率19.99％之額度即可證明，為何可用一般債務之名討債，
    違法濫權，欺壓斗升小民，屆時若無公平正義處理，自會將
    全案送呈主持正義之權威機關裁決。俗云：「人上有人、天
    外有天」，豈可一手遮天，欺壓弱勢族群。(六)判決書內依據
    金融機構辦理信用卡業務應注意事項第5條之規定「金融機
    構出售信用卡不良債權予資產管理公司應事先取得債務人之
    同意」，該債權人美國運通公司並未事先徵得債務人之同意
    ，擅自將債權轉讓討債公司，故無效。美國運通公司應負違
    反轉債權之責，而被告無清償此債之義務，本案應屬不成立
    。(七)債務人遵照金管機關頒發之金融機構辦理信用卡業務應
    注意事項第5條規定，保障債務人之權益，有何不可，何種
    法條可推翻、否決，並未將法條列出，豈能無理否決金管機
    構規範金融機構辦理信用卡業之準則，再以信用卡係新興行
    業，早期之法律無此項法條，豈能認為係抵觸法律或憲法，
    豈非憑空誣指違法違憲。(八)經濟部對是項業務特別提示民眾
    「公司營業項目登記為應收帳款收買等業務範圍明文規定為
    貨物交易等應收帳款為限，民眾若遇到有討債公司催非貨款
    債務，可報警依違反公司法第15條處理。原審為上訴人敗訴
    之判決，顯然有誤，應廢棄原判決，並聲明：原判決廢棄，
    被上訴人在第一審之訴駁回。
四、本件上訴人於民國99年6月14日收受原審判決書，並於同年6
    月15日向本院提起上訴，且於同年6月18日提出上訴理由書
    ，上訴理由已具體表明原審判決有誤為一造辯論、未交付筆
    錄影本、認定債權讓與合法、未適用金融機構辦理信用卡業
    務應注意事項以及公司法第15條等違法不當之理由，揆諸上
    開法條規定，應認本件上訴係屬合法。而本件上訴是否有理
    由，本院分述如下：
  (一)按言詞辯論期日，當事人之一造不到場者，得依到場當事人
    之聲請，由其一造辯論而為判決；如以前已為辯論或證據調
    查或未到場人有準備書狀之陳述者，為前項判決時，應斟酌
    之，民事訴訟法第385條第1、3項定有明文。原審先後定99
    年4月14日、99年5月12日、99年5月27日為言詞辯論，各次
    辯論通知書均由上訴人親自收受，有各該送達回證附於原審
    卷可稽，上訴人均無正當理由未於言詞辯論期日到庭，原審
    因而依被上訴人之請求為一造辯論判決，核與前述民事訴訟
    法第385條規定無違，上訴人以此指摘原審，並無理由。
  (二)次按訴之變更或追加及提起反訴，得於言詞辯論時為之。於
    言詞辯論時所為訴之變更、追加或提起反訴，應記載於言詞
    辯論筆錄；如他造不在場，應將筆錄送達。訴之撤回應以書
    狀為之。但於期日，得以言詞向法院或受命法官為之。以言
    詞所為訴之撤回，應記載於筆錄，如他造不在場，應將筆錄
    送達。當事人之一造，於準備程序之期日不到場者，應對於
    到場之一造，行準備程序，將筆錄送達於未到場人。調查證
    據期日，應通知聲請人，除有急迫或有礙證據保全情形外，
    並應於期日前送達聲請書狀或筆錄及裁定於他造當事人而通
    知之。以言詞起訴者，應將筆錄與言詞辯論期日之通知書，
    一併送達於被告。民事訴訟法第261條、第262條第2項、第2
    73條第1項、第373條第1項以及第429條第1項分別定有明文
    。原審先後定99年4月14日、99年5月12日、99年5月27日等
    期日為言詞辯論期日，經核上開規定，原審無庸送達言詞辯
    論筆錄予未到之當事人即上訴人，上訴人以此指摘原審，並
    無理由。
  (三)再按「債權人得將債權讓與於第三人。但左列債權，不在此
    限：一、依債權之性質，不得讓與者。二、依當事人之特約
    ，不得讓與者。三、債權禁止扣押者。」民法第274條第1項
    定有明文。被上訴人於原審所主張之信用卡消費款債權，核
    其性質並非不得讓與，且依上開規定，讓與債權無庸得債務
    人即上訴人之同意。至上訴人於原審及本審一再主張本件信
    用卡消費款債權應適用「金融機構辦理信用卡業務應注意事
    項」，惟中央法規標準法第3條、第11條中段分別規定：各
    機關發布之命令，得依其性質，稱規程、規則、細則、辦法
    、綱要、標準或準則。命令不得牴觸憲法或法律。然上訴人
    提出之「金融機構辦理信用卡業務應注意事項」，使用之名
    稱為「應注意事項」，與中央法規標準法規定之「規程、規
    則、細則、辦法、綱要、標準或準則」均不同，且上訴人亦
    未說明係何機關於何時依何程序發布，自難認該「應注意事
    項」係有效之法令，且核該「金融機構辦理信用卡業務應注
    意事項」第5條之規定亦與上開民法關於債權讓與之規定相
    違，依上開中央法規標準法第11條之規定，該規定亦因牴觸
    民法而無效，是上訴人以「金融機構辦理信用卡業務應注意
    事項」指摘原審，並無理由。
  (四)至上訴人以公司法第15條明文規定：「公司不得經營其登記
    範圍以外之業務。」指摘原審判決，惟查，上訴人所稱公司
    法第15條規定：「公司不得經營其登記範圍以外之業務。」
    ，已於90年11月12日經立法院刪除，上訴人執此指摘原審，
    要難認為有理由。
五、綜上所述，上訴人上訴意旨指摘原判決違背法令之理由，均
    屬無據，其上訴顯無理由，依民事訴訟法第436條之29第2款
    規定，爰不經言詞辯論，逕駁回其上訴。
六、末按於小額訴訟之上訴程式，法院為訴訟費用之裁判時，應
    確定其費用額，此於小額事件之上訴程式準用之，民事訴訟
    法第436條之19第1項、第436條之32第1項規定甚明。本件第
    二審訴訟費用為上訴裁判費用1, 500元，依前開規定，應由
    敗訴之上訴人負擔。
七、據上論結，本件上訴為無理由，依民事訴訟法第436條之29
    第2款、第436條之32第1項、第2項、第436條之19第1項、第
    449條第1項、第78條，判決如主文。
中    華    民    國    99    年    7     月    30    日
                  民事第一庭    審判長法  官  高榮宏
                                      法  官  黃聖涵
                                      法  官  林福來
以上正本證明與原本無異。
本件不得上訴。
中    華    民    國    99    年    7     月    30    日
                                      書記官  吳俊達

司法院資訊處製作；財團法人民間司法改革基金會備份。
